【裁判字號】    98,訴,1285
【裁判日期】    990106
【裁判案由】    損害賠償
【裁判全文】
臺灣臺北地方法院民事判決              98年度訴字第1285號
原      告  己○○
            丙○○
            戊○○
兼  上二人
法定代理人  丁○○○
前四人共同
訴訟代理人  乙○○
            黃仕翰律師
上  一  人
複  代理人  陳佑仲律師
            吳鴻奎律師
被      告  甲○○
訴訟代理人  江倍銓律師
上列當事人請求間損害賠償事件，本院於民國98年12月23日言詞
辯論終結，判決如下：
    主  文
原告之訴及假執行之聲請均駁回。
訴訟費用由原告丁○○○負擔百分之三十三，原告己○○負擔百
分之十八，原告丙○○負擔百分之二十四，原告戊○○負擔百分
之二十五。
    事實及理由
一、按訴狀送達後，原告不得將原訴變更或追加他訴，但擴張或
    減縮應受判決事項之聲明者，不在此限，民事訴訟法第255
    條第1項第3款定有明文。本件原告起訴時聲明第1項原主張
    ：「被告應給付原告丁○○○新台幣（下同）1,303,313元
    ，暨起訴狀繕本送達翌日起至清償日止，按年息5%計算之利
    息。」嗣於民國98年8月18日言詞辯論期日當庭變更為：「
    被告應給付原告丁○○○1,140,433元，暨起訴狀繕本送達
    翌日起至清償日止，按年息5%計算之利息。」核其性質係減
    縮應受判決事項之聲明，按諸上揭規定，自應予准許之。
二、原告主張：被告於95年12月25日早上7時45分許，駕駛車號8
    655-EK號自小客車（下稱系爭汽車），沿臺北市○○區○○
    路北向南行駛至汀州路與師大路口時，未保持行車安全間隔
    ，以致其車右側後葉子板不慎撞及行經該處之被害人顏金定
    所駕駛車號LH7- 379號重型機車（下稱系爭機車）車頭，致
    顏金定受有頭部外傷併嚴重腦挫傷併急性硬腦膜外出血併硬
    腦膜下出血併顱骨骨折、左側鎖骨骨折、左側第六、七、九
    肋骨骨折、左耳耳漏症等傷害，經緊急送醫治療，仍於96
    年10月18日因前揭病症引發敗血症併急性腎衰竭而死亡。原
    告丁○○○、己○○、丙○○、戊○○分別為被害人顏金定
    之配偶及子女，依法享有被顏金定扶養之權利，因被告上開
    過失行為致原告等受有無法被扶養之損害共計43萬3,722元
    ；復原告等突遭喪夫及喪父之痛，精神上受有極大之痛苦，
    各請求精神慰撫金100萬元；另原告丁○○○為此支出醫療
    費用5萬9,938元、購買醫療清潔用品費用3,875元、看護費
    用15萬6,700元、喪葬費用33萬2,800元。綜上，扣除原告已
    領取之汽車強制責任險116萬2,880元後，原告丁○○○、己○○、丙○○、戊○○得分別向請求被告賠償1,140,433元
    、75萬元、939,943元、993,779元之損害，爰依民法第184
    條、第194條、第192條規定，請求被告賠償原告所受之損害
    等語，並聲明：(一)被告應給付原告丁○○○1,140,433元，
    暨起訴狀繕本送達翌日起至清償日止，按年息5%計算之利息
    。(二)被告應給付原告己○○75萬元，暨起訴狀繕本送達翌日
    起至清償日止，按年息5%計算之利息。(三)被告應給付原告丙○○939,943元，暨起訴狀繕本送達翌日起至清償日止，按
    年息5%計算之利息。(四)被告應給付原告戊○○993,779元，
    暨起訴狀繕本送達翌日起至清償日止，按年息5%計算之利息
    。(五)原告等願供擔保請准予宣告假執行。
三、被告答辯稱：本件事故係被告係沿汀洲路由北向南直行，行
    經師大路口時，突遭顏金定自系爭汽車右後方撞擊，被告聞
    撞擊聲後隨即停車並報警。是被告無任何違規情事，亦無違
    反任何注意義務，亦即被告就本件車禍之發生並無過失可言
    ，此部分之事實亦經臺灣臺北地方法院97年度交易字第20 1
    號刑事判決、臺灣高等法院97年度交上易字第274號刑事判
    決確定被告無罪。是以原告依侵權行為法則請求被告負損害
    賠償責任實屬無理等語，並聲明：(一)原告之訴及假執行之聲
    請均予駁回。(二)如受不利判決，願供擔保請准宣告免為假執
    行。
四、兩造不爭執事項：
  (一)被告於95年12月25日7時45分許，駕駛車號8655-EK號自小客
    車沿臺北市○○路北向南方向行駛，行經汀州路與師大路口
    時，適訴外人顏金定騎乘車號LH7-379號重型機車亦行經該
    處，被告所駕自小客車右側後葉子板處與訴外人顏金定所騎
    乘機車之車頭發生擦撞，顏金定因而人車倒地，受有頭部外
    傷併嚴重腦挫傷併急性硬腦膜外出血併硬腦膜下出血併顱骨
    骨折、左側鎖骨骨折、左側第六、七、九肋骨骨折、左耳耳
    漏症等傷害，經送醫急救後，延至96年10月18日因前開病症
    引發敗血症併急性腎衰竭而死亡。
  (二)原告丁○○○於訴外人顏金定死亡時為顏金定之配偶，原告
    己○○、丙○○（81年生）及戊○○（83年生）則為訴外人
    顏金定之子女。
  (三)原告業已獲理賠強制責任險保險金合計1,162,880元。
  (四)被告上開行為經臺灣臺北地方法院檢察署以被告涉犯過失致
    死罪名向本院起訴，業經本院以97年度交易字第201 號判決
    被告無罪，檢察官不服提起上訴後，經臺灣高等法院以97年
    度交上易字第274號判決駁回上訴而確定在案。
五、本件被告駕車與被害人顏金定騎乘之機車發生碰撞而致被害
    人死亡乙節，為兩造所不爭，然原告主張系爭車禍發生係因
    被告行車時未保持安全間隔距離所致，被告應負侵權行為損
    害賠償責任等情，則為被告所否認，並以前詞置辯，是本件
    之爭點在於：被告就系爭車禍事故之發生有無過失？若認被
    告應負損害賠償責任，原告所請求之各項金額是否適當？
  (一)按當事人主張有利於己之事實者，就其事實有舉證之責任，
    民事訴訟法第277條前段定有明文。所謂舉證係指就爭訟事
    實提出足供法院對其所主張者為有利認定之證據而言，若所
    舉證據，不能對其爭訟事實為相當之證明，自無從認定其主
    張為真正。原告主張系爭車禍發生係因被告行車時未與被害
    人顏金定保持安全間隔距離所致，為被告所否認，自應由原
    告就此有利於己之事實負舉證責任。
  (二)原告雖提出臺北市車輛行車事故鑑定委員會鑑定意見書及臺
    北市車輛行車事故鑑定覆議委員會鑑定覆議意見書，主張系
    爭事故之發生係因被告未保持行車安全間隔所致云云。按汽
    車行駛時，駕駛人應注意車前狀況及兩車併行之間隔，並隨
    時採取必要之安全措施，道路交通安全規則第94條第3項固
    定有明文。惟依該項條文之規定，可知其僅賦予汽車駕駛人
    於直行時，應注意其車前及眼角餘光所得注意之汽車兩側交
    通狀況而言，尚不及於其視力所不能及之車後狀況。經查，
    本件被告於案發當時係駕駛系爭汽車，由北向南直行汀州路
    ，欲經由汀州路車行地下道後，上建國高架橋往林口方向行
    駛，於通過汀州路與師大路口時，與被害人顏金定發生本件
    車禍事故等情，業據證人即案發當日於當地指揮交通之義交
    李徐美珠及處理車禍事故之警員吳友智於本院刑事庭審理時
    所述：被告車輛當時應係直行汀州路等語（見本院97交易20
    1號卷第37、38、73、74頁），且依卷附道路交通事故現場
    圖及現場照片（見調解卷第58、67至72頁），被告系爭汽車
    於車後停止之位置，係車頭朝汀州路南向往車行地下道內側
    車道方向，靜止於汀州路與師大路交岔路口中間，是被告所
    述其當時係沿汀州路由北往南方向直行通過汀州路與師大路
    口，欲行駛內側車道下汀州路車行地下道等語，應堪採信。
  (三)又查，本件被告所有之系爭汽車及被害人顏金定所騎乘之系
    爭機車於車禍後之車損情形，為系爭汽車係右後車門及葉子
    板有多處輕微之擦撞痕及凹痕，被害人之系爭機車係左前車
    頭及車身均有擦痕一節，有臺北市政府警察局中正二分局交
    通分隊道路交通事故補充資料表及現場照片10張在卷可參（
    見調解卷第60、67至72頁），再輔以前述本件道路交通事故
    現場圖及前述現場照片10張等證物，可知本件被害人應係進
    入汀州路與師大路口不遠處，其系爭機車之左前車頭及左側
    身體即與被告系爭汽車之右後車門及右後葉子板擦撞向左倒
    地，並向右前滑行至距該路口中心附近後，系爭汽車之右後
    方處停止，是被告辯稱其於案發時並未見到被害人之系爭機
    車，而係於聽聞其車右後方發生碰撞聲後停車下車查看時，
    始發現被害人連同機車一同倒臥於其系爭汽車右後方等情，
    顯非無據。
  (四)再查，依道路交通事故現場圖所示，被害人系爭機車倒地後
    滑行之刮地痕甚長，及被害人與系爭機車最後停止之位置即
    在被告系爭汽車之右後方距離1.7公尺處等情，可知被害人
    之系爭機車於案發當時之車速，應係與被告之系爭汽車相去
    不遠，是原告主張被告當時係與被害人併行後由被告超車而
    導致擦撞系爭機車，尚非可採，而本件被告於案發當時係沿
    汀州路由北往南方向直行通過汀州路與師大路口，又於進入
    該路口時，遭被害人顏金定自右後方擦撞而發生車禍等情，
    前已敘明，則被害人所騎乘之系爭機車既係因不明原因，於
    被告在其左前方直行時，與系爭汽車右後車門及葉子板處與
    被告系爭汽車發生擦撞，自屬被告視線所不能及，則依前揭
    法條之意旨，被告自無未注意兩車併行之間隔之過失甚明。
  (五)原告雖以臺北市車輛行車事故鑑定委員會及鑑定覆議委員會
    就本件車禍鑑定結果，均認被告駕駛系爭汽車及被害人騎乘
    系爭機車均有涉嫌未保持行車安全間隔為本件車禍之肇事原
    因等內容，主張被告有過失云云。惟臺北市車輛行車事故鑑
    定委員會於其鑑定意見書理由伍、肇事分析內一、駕駛行為
    之第三段中已載明：係因卷內跡證不足判定係被告之系爭汽
    車或被害人之系爭機車未保持行車安全間隔肇至本件車禍發
    生，則逕認被告及被害人二人均有未保持行車安全間隔之過
    失等語，即可知該會委員並無確切證據可資認定被告就本件
    車禍之發生，確有未保持行車安全間隔之事實，僅係以猜測
    之方式，認定被告與被害人二人間均有未保持行車安全間隔
    之可能，是其鑑定結果已有瑕疵，而不足採。另觀諸臺北市
    車輛行車事故鑑定覆議委員會鑑定覆議意見書中雖以：「伍
    、肇事分析：一、駕駛行為：(三)據前述、車損部位及卷附照
    片肇事路口並非相對稱之路口，汀州路北向南穿越師大路須
    往右側行駛。汀州路北向南機車不須兩段式左轉，可逕行向
    東左轉師大路，Ｂ車（即系爭機車）駕駛欲往臺電公司上班
    ，可直行往汀州路行駛，或左轉師大路行駛，研判（應指被
    告系爭汽車）沿汀州路2段北向南欲往汀州路車行地下道行
    駛至肇事處時，其右後車身與沿同向行駛欲往汀州路平面道
    或欲向東左轉之Ｂ車左前車身相撞及而肇事。」、「三、路
    權歸屬：汽車行駛時，駕駛人應注意車前狀況及兩車併行之
    間隔，並隨時採取必要之安全措施。依圖示Ａ車（即被告系
    爭汽車）停車位置車身朝西南，Ｂ車則左倒於Ａ車右後方，
    後輪東距Ａ車3.4公尺，Ｂ車肇事行向欲直行或左轉之動態
    不詳，惟兩車同向併行時，均有注意車前狀況及保持行車安
    全間隔之義務，據前述肇事情形，雙方均有涉嫌未保持行車
    安全間隔之情事，同為肇事原因。」為由，認定被告亦有未
    保持安全間隔之過失，然理由中卻漏未就被害人系爭機車於
    被告系爭汽車右後方行駛（併行）時，是否為被告視線之所
    能及一事予以審酌，即逕認被告亦就本件車禍涉有未保持安
    全間隔之過失，實已失於速斷，亦不足採，而均不足為不利
    於被告之認定。
  (六)原告另援引證人徐美珠於刑事案件中證述事發時兩車同向，
    綠燈後起駛，系爭車輛不是第一部車等語，主張本件車禍係
    被告車輛由左後方擦撞被害人機車而肇事，亦有可能云云。
    惟原告就其上開推測之詞，並未提出任何具體證據證明被告
    於本件車禍發生時，未保持行車安全間隔，且證人李徐美珠
    於本院刑事庭審審理中亦證稱：當時有一堆車子，我聽到碰
    撞聲，就有一輛機車騎士倒在路上，...車禍發生在我右前
    方，我當時面向汀州路指揮左方車流，我視線是朝汀州路左
    方，車禍是發生在我右前方等語（見本院97年度交易字卷第
    72頁背面至73頁），是以，證人李徐美珠當時亦未親眼目睹
    整件車禍發稱過程，自無法依其所述即推論被告車輛未保持
    行車安全間隔，或被告車輛由左後方擦撞被害人機車而肇事
    。此外，原告復未提出任何具體證據證明被告就系爭事故之
    發生有何過失，其空言主張本件事故發生係因被告車輛由被
    害人左後方超越被害人而未保持安全車距致發生擦撞云云，
    尚難採信。
  (七)綜此，本件被告就被害人顏金定騎乘系爭機車行駛併行於其
    系爭汽車右後方時，因未保持安全間隔以致與系爭汽車擦撞
    肇事受傷致死等情，應無注意之可能，被告抗辯其就系爭車
    禍發生並無違反何交通規則及注意義務而無過失，即屬可採
    ，原告請求被告就系爭車禍對原告負侵權行為損害賠償責任
    ，尚無可採。而被告既無須負侵權行為損害賠償責任，原告
    所受損害為若干之爭點即無審酌之必要，附此陳明。
六、綜上所述，原告丁○○○、己○○、丙○○、戊○○基於侵
    權行為之法律關係，分別請求被告給付原告1,140,433元、7
    5萬元、939,943元、993,779元及均自起訴狀繕本送達被告
    之翌日起至清償日止，按年息5％計算之利息，為無理由，
    不應准許。又原告之訴既經駁回，其假執行之聲請亦失所附
    麗，應併予駁回。
七、本件事證已臻明確，兩造其餘之攻擊防禦方法及舉證，經本
    院審酌後，認均不足以影響本判決之結果，毋庸一一論列，
    併此敘明。
八、據上論結，本件原告之訴為無理由，依民事訴訟法第78條，
    判決如主文。
中    華    民    國    99    年    1     月    6     日
                民事第五庭    審判長法  官  薛中興
                                    法  官  胡宏文
                                    法  官  莊書雯
以上正本係照原本作成
如對本判決上訴，須於判決送達後20日內向本院提出上訴狀
中    華    民    國    99    年    1     月    6     日
                                    書記官  謝梅琴

司法院資訊處製作；財團法人民間司法改革基金會備份。
